臺灣臺中地方法院交通事件裁定　　　　99年度交聲字第4567號
原處分機關　交通部公路總局臺中區監理所臺中市監理站
異　議　人
即受處分人　陳瑞堂
上列異議人即受處分人因違反道路交通管理處罰條例之聲明異議
事件，對於交通部公路總局臺中區監理所臺中市監理站民國99年
12 月10日所為之處分（裁監稽違字第裁61－GF0000000號裁決書
），聲明異議，本院裁定如下：
    主  文
異議駁回。
    理  由
一、原處分機關交通部公路總局臺中區監理所臺中市監理站原處
    分意旨略以：受處分人陳瑞堂於民國99年11月25日上午10時
    10分許，騎乘車牌號碼AES－973號重型機車，在臺中市○○
    路與雙十路口處，因「未戴安全帽（駕駛）」之違規，為臺
    中市警察局第二分局育才派出所員警以中市警交字第GF0000
    000 號違反道路交通管理事件通知單攔停舉發。受處分人於
    99年12月10日持違規單通知聯至站簽收裁監稽違字第裁61－
    GF0000000 號裁決書，爰依違反道路交通管理處罰條例第31
    條第6項規定，處罰鍰新臺幣（下同）500元等語。
二、本件異議人即受處分人聲明異議意旨略以：受處分人身分證
    統一編號：Ｚ000000000號，非身分證統一編號：Ｚ000000000
    號；地址是南投縣竹山鎮○○路，非臺中市；違規時間受處
    分人不在違規地點出入、騎車；駕駛人不認得等語。
三、按機器腳踏車駕駛人或附載座人未依規定戴安全帽者，處駕
    駛人500元罰鍰，道路交通管理處罰條例第31條第6項定有明
    文。復按行為人有違反道路交通管理處罰條例之情形者，員
    警應填製舉發違反道路交通管理事件通知單，並於被通知人
    欄予以勾記，其通知聯依下列規定辦理：一、當場舉發者，
    應填記駕駛人或行為人姓名、性別、出生年月日、地址、身
    分證統一號碼及車主姓名、地址、車牌號碼、車輛種類。被
    查獲之駕駛人或行為人為受處分人時，應將該通知單填記後
    交付該行為人簽名或蓋章收受之；拒絕簽章者，並記明其事
    由，視為已收受，違反道路交通管理事件統一裁罰基準及處
    理細則第11條第1項第1款前段規定參照。
四、經查：
  (一)受處分人於99年11月25日上午10時10分許，騎乘車牌號碼AE
    S－973號重於型機車，在臺中市○○路與雙十路口處，因「
    未戴安全帽（駕駛）」之違規，為臺中市警察局第二分局育
    才派出所員警以中市警交字第 GF0000000號違反道路交通管
    理事件通知單攔停舉發，有上揭舉發違反道路交通管理事件
    通知單1紙在卷可稽。
  (二)受處分人雖以上開情詞置辯，惟經本院傳訊上揭機車所有人
    劉美蓉到庭具結證述：「我是車號 AES-973號機車所有人，
    我認識受處分人，與受處分人是朋友關係。我常常把機車借
    給受處分人，受處分人都是在雙十路與興進路那邊的『雙十
    堂』教堂跟我借用。99年11月25日10時10分許，所有機車是
    受處分人在使用，因為我 8點上班後，不會使用機車。我一
    般 7點上班，我就將機車借給受處分人。除了受處分人外，
    沒有其他人跟我借過機車，我們家的小孩都有自己的機車」
    等語，可知上揭機車於本件違規事實發生之99年11月25日，
    確由受處分人占有使用中。復據證人即現場舉發本件違規之
    警員李錫洋到庭證稱：「受處分人騎機車從興進路直行，當
    時受處分人未戴安全帽，所以被我攔下來。當時我是騎機車
    值勤，在香蕉新樂園餐廳那邊發現受處分人騎機車未戴安全
    帽，然後受處分人在大北京餐廳那段迴轉，迴轉後，就在興
    進路的早餐店，我也是有迴轉，然後趕上受處分人，並將受
    處分人攔停。舉發通知單上違規者簽名欄上『陳瑞堂』署名
    ，是違規者當面簽署的」等語明確。本院審酌舉發員警乃現
    場目擊受處分人騎乘機車未戴安全帽行駛，並尾隨其後隨即
    攔停，衡情應無誤認之可能，且該員警為維持交通秩序，依
    法執行職務，立場應是客觀公正，復與受處分人素不相識，
    亦無宿怨，當無惡意誣陷之理，是其所為舉發，應屬真實可
    信。又本件舉發通知單所載之違規車輛既非受處分人所有，
    舉發員警斷無可能僅依車輛車牌號碼而查知車輛駕駛人即受
    處分人之個人資料，而據以將其人別資料恣意填製於舉發通
    知單而濫行舉發，則本件若非係受處分人本人自行提供其證
    件或陳報其年籍資料予員警查核，員警豈可能憑空捏造適與
    受處分人人別資料相符之駕駛人姓名、身分證字號、地址等
    個人資料填載於舉發通知單上。況本件係當場攔停舉發，違
    規舉發單係交由違規行為人當場簽收，並無另行寄送予受處
    分人等情，有本院電詢舉發員警李錫洋之公務電話紀錄 1紙
    附卷可參，而本件係受處分人自行持舉發通知單通知聯前往
    原處分機關遞狀聲明異議，苟如其所述並無於違規地點出沒
    為警攔檢，且不認識駕駛人，何能知悉上揭違規事實，並持
    單於應到案期限內至原處分機關陳述意見。佐以證人劉美蓉
    亦證稱：收到法院傳票後，經詢問受處分人其自陳有因未戴
    安全帽而遭警舉發之事實等語，足見本件違規車輛被舉發當
    時之駕駛人確係受處分人無疑。再受處分人經本院多次合法
    傳喚通知並未到庭，亦未提出證據供本院調查審認，則受處
    分人無正當理由不到庭，既放棄陳述意見之機會，本院逕依
    卷內證據認定之，受處分人空言泛稱否認違規，並執前詞置
    辯，尚難作為其有利之認定。
  (三)又警察舉發交通違規行為，並不以照相、錄影為必要之證明
    方法，若強求各種交通違規行為均需以照相、錄影為其裁罰
    依據，事實上殆不可行，蓋諸多違規行為之發生難以預期，
    違規狀態稍縱即逝，如闖紅燈（在未設置闖紅燈自動照相儀
    器之處所）；未戴安全帽之騎士見警攔查，隨即戴上安全帽
    ；未繫安全帶之汽車駕駛見警攔查，隨即繫上安全帶等情形
    ，根本無法期待此類違規行為均須照相、錄影為證。從而，
    本件縱然未有照相、錄影存證，上開受處分人於前開時、地
    確有「未依規定配戴安全帽」之違規行為，仍堪認定，附此
    敘明。
五、綜上所述，受處分人於上開時地，確有騎乘輕型機車，未依
    規定配戴安全帽之違規事實，則原處分機關依道路交通管理
    處罰條例第31條第 6項及違反道路交通管理事件統一裁罰基
    準表之規定，裁處受處分人罰鍰 500元，核無違誤，受處分
    人聲明異議為無理由，應予駁回。
據上論斷，應依道路交通管理處罰條例第87條第 2項、道路交通
事件處理辦法第18條，裁定如主文。
中    華    民    國    100    年    5    月    31    日
                        交通法庭  法  官  張智雄
以上正本證明與原本無異。
如不服本裁定，應於收受送達後5日內向本院提出抗告狀。（應
附繕本）
                                  書記官  黃舜民
中    華    民    國    100    年    5    月    31    日